臺灣基隆地方法院基隆簡易庭民事判決
111年度基簡字第216號
原      告  尚海州  
被      告  林益賢  
上列當事人間請求拆除地上物返還土地等事件，本院判決如下：
    主  文
原告之訴及假執行之聲請均駁回。
訴訟費用由原告負擔。
     事實及理由
一、按原告之訴，依其所訴之事實，在法律上顯無理由者，法院
    得不經言詞辯論，逕以判決駁回之，民事訴訟法第249條第2
    項定有明文。又按為訴訟標的之法律關係，其處分權或管理
    權屬於數人共同行使者，其財產之處分管理行為，依實體法
    之規定，必須數人共同為之，始能生效者，關於其財產涉訟
    ，即必須數人共同為之，始有實施訴訟之權能，此即為固有
    必要共同訴訟，即須數人一同起訴或數人一同被訴，始為當
    事人適格。又按就普通共有關係共有物之處分、變更及設定
    負擔應由共有人共同行之，民法819條第2項定有明文；就公
    同共有物之處分及其他權利之行使，除公同關係所由規定之
    法律或契約另有規定外，亦須得公同共有人全體之同意，民
    法第828條第2項亦有明文，依此有關共有權之訴訟通常即應
    由共有人全體為原告或為被告，其當事人始為適格。再按「
    塋地為公同共有性質，非遇有必要情形經派下各房全體同意
    ，或有確定判決後，不准分析、讓與或為其他處分行為」（
    最高法院18年第172號判決參照），是墳墓係屬後代子孫公
    同共有，此由墳墓立墓者通常會列後代全體子孫之社會慣例
    ，亦可得知，而墳墓既屬後代子孫公同共有自須經後代全體
    子孫同意才得對墳墓為處分之行為，則請求遷移墳墓自應以
    該墳墓之後代子孫全體為當事人，其當事人始為適格。而關
    於當事人適格與否，為法院應依職權調查之事項，無論訴訟
    進行至如何之程度，應隨時依職權調查（最高法院85年度台
    上字第905號判決意旨參照）。
二、本件原告起訴主張：被告未經原告同意竊佔原告所有坐落基
    隆市○○區○○段000000○000000地號土地（下稱系爭土地）埋
    葬墳墓，被告因而受有相當租金之不當得利，而原告因而受
    有損害，被告理應賠償原告，故請求被告將地上物拆除，將
    土地回復原狀返還予原告，並賠償原告37年租金新臺幣44萬
    4,000元等語。
三、經查，觀諸原告提出占用原告系爭土地之墳墓，墓碑上記載
    「林家祖先之佳城」，而立墓者則列「子孫永遠奉祀」，而
    據被告陳報該家族墓係祭拜被告之曾祖林利柯，足見系爭墳
    墓應係包含被告在內之林利柯全體後代子孫公同共同，非為
    被告一人所單獨所有，系爭墳墓既屬包含被告在內之林利柯
    之後代子孫公同共有，自須經後代全體子孫同意才得對墳墓
    為處分之行為，則請求拆遷墳墓自應以該墳墓之後代子孫全
    體為當事人，其當事人始為適格。原告僅向被告請求拆遷墳
    墓及給付相當租金之不當得利，自屬當事人不適格。依前開
    所述，本件原告之訴顯無理由，爰不經言詞辯論，逕以判決
    駁回之。
四、原告之訴既經駁回，其假執行之聲請，即失所依附，應併駁
    回之。
五、訴訟費用負擔之依據：民事訴訟法第78條
中　　華　　民　　國　　111 　年　　4 　　月　　20　　日
                  基隆簡易庭法　官　林淑鳳　　　　　
以上正本係照原本作成。
如對本判決上訴，須於判決送達後20日內向本院提出上訴狀。如
委任律師提起上訴者，應一併繳納上訴審裁判費。
中　　華　　民　　國　　111 　年　　4 　　月　　20　　日
                            書記官　張景欣